臺灣高等法院臺南分院刑事判決
111年度金上訴字第1018號
上  訴  人  臺灣臺南地方檢察署檢察官
被      告  吳㛩蕙



指定辯護人  薛筱諭律師
上列上訴人因被告詐欺等案件，不服臺灣臺南地方法院111年度
金訴字第8號中華民國111年6月30日第一審判決（起訴案號：臺
灣臺南地方檢察署110年度偵緝字第357號、110年度偵字第10517
號；移送併辦案號：同署111年度偵字第279號），提起上訴及檢
察官移送併辦（臺灣臺南地方檢察署111年度偵字第9105號），
本院判決如下：
    主  文
原判決撤銷。
吳㛩蕙幫助犯洗錢防制法第14條第1項之一般洗錢罪，處有期徒刑
肆月，併科罰金新臺幣貳萬元，罰金如易服勞役，以新臺幣壹仟
元折算壹日。
未扣案之犯罪所得新臺幣壹萬伍仟元沒收，於全部或一部不能沒
收或不宜執行沒收時，追徵其價額。
    事  實
一、吳㛩蕙雖預見將金融帳戶任意提供他人使用，可能幫助他人
    從事詐欺犯罪並隱匿詐欺犯罪所得之去向及所在，竟為獲得
    報酬，即基於縱有人以其金融帳戶實施詐欺犯罪並隱匿詐欺
    犯罪所得之去向及所在亦不違背其幫助本意之故意，於民國
    109年11月10日某時許，在臺南市○○區○○路○段000號統一超
    商香洋門市，以寄送方式，將其所申辦之如附表一所示甲帳
    戶之存摺、提款卡（含密碼）、網路銀行帳號及密碼，提供
    予「陳嘉宏」使用，復於當日稍後，又將其附表一所示乙帳
    戶及友人郭崇恩所有之丙帳戶存摺、提款卡（含密碼）交給
    「陳嘉宏」集團的人員（甲、乙、丙帳戶，下稱系爭帳戶）
    ，吳㛩蕙與「陳嘉宏」原約定提供每個帳戶可獲得新臺幣（
    下同）1萬元的代價，但事後「陳嘉宏」僅給一半的金額即
    每個帳戶5千元（3個帳戶總計15000元）。嗣「陳嘉宏」所
    屬詐欺集團於取得系爭帳戶後即共同意圖為自己不法所有，
    基於詐欺取財之犯意聯絡，於如附表二所示之時間，在不詳
    地點，以如附表二所示之方法實施詐欺，致如附表二所示之
    人（共11人）陷於錯誤，分別於如附表二所示時間，匯款如
    附表二所示金額至該詐欺集團指定之如附表一所示帳戶（詳
    附表二）。上開詐欺集團再派人將該等款項提領或轉出殆盡
    ，進而掩飾、隱匿該詐欺犯罪所得之去向及所在。嗣經如附
    表二所示之人發覺遭騙報警處理，為警調閱如附表一所示帳
    戶資料，始循線查悉上情。
二、案經如附表二所示之人分別訴由彰化縣警察局鹿港分局、苗
    栗縣警察局大湖分局、臺南市政府警察局歸仁分局報告臺灣
    臺南地方檢察署檢察官偵查起訴及移送併辦。
    理  由
一、上開犯罪事實業據被告坦承不諱，核與證人即附表二所示之
    被害人陳君誼、袁詩迎、徐月美、李雅伶、黃思婷、陳玠勻
    、顏子靜、簡君穎、游雅婷、黃依琪、陳貞伃指證被詐騙之
    情形相符（警一卷第9頁、警三卷第6-9頁、併警卷第5-7頁
    、併警1卷第1-5頁、併警2卷第3-8頁、併警3卷第4-6頁、併
    警4卷第1-5頁、併警5卷第2-3頁、併警6卷第1-2頁、併警7
    卷第4-5頁、併偵2卷第21-27頁），並經同案被告郭崇恩證
    述在卷（併偵8卷第43-45頁、偵3卷第217-222頁），復有系
    爭帳戶之開戶資料及交易明細表（警一卷第14頁、警三卷第
    32-33頁、併警卷第27-31頁、併偵2卷第75-85頁）、陳君誼
    之報案紀錄、匯款存摺內頁影本、LINE對話截圖照片（警一
    卷第25-40、41-46頁、第47-50頁、第50頁反面-52頁反面）
    、袁詩迎之報案紀錄、匯款存摺內頁影本、LINE對話截圖照
    片（警三卷第10-25頁、第27、30頁、偵三卷第37-51、53-6
    5、67-119頁）、徐月美之匯款申請書、對話及通聯紀錄（
    併警卷第19頁、第21-23頁）、李雅伶之轉帳交易明細表、
    通訊軟體對話紀錄截圖（併警6卷第16頁、第17頁、第50-62
    頁）、黃思婷所有華南銀行000000000000號帳戶之存摺內頁
    （併警4卷第6-8頁）、陳玠勻所有中國信託商業銀行000000
    000000號帳戶之存摺封面及臺幣轉帳交易明細、通訊軟體對
    話紀錄截圖（併警1卷第41至42頁、第45-53頁）、顏子靜所
    有臺灣土地銀行000000000000號帳戶之存摺封面及內頁、通
    訊軟體對話紀錄截圖（併警7卷第16-19頁、第22-36頁）、
    簡君穎之轉帳交易明細、通訊軟體對話紀錄截圖（併警5卷
    第4頁、第18-34頁）、游雅婷之LINE對話紀錄截圖（併偵2
    卷第50-74頁）、黃依琪之通訊軟體對話紀錄截圖（併警3卷
    第24-29頁反面）、陳貞伃之中國信託商業銀行轉帳證明紀
    錄、通訊軟體對話紀錄截圖在卷可稽（併警2卷第10頁、第1
    2-53頁反面），足認被告自白將系爭存摺、金融卡及密碼交
    給詐騙人士使用致上開被害人受騙受損之情，應與事實相符
    而可採信。
二、金融機構帳戶事關存戶個人財產權益之保障，屬個人理財工
    具，若與存戶存摺、金融卡及密碼結合，其專屬性及私密性
    更高，除非本人或與本人具有密切親誼關係者，難認有何正
    當理由可自由流通使用他人之存摺、金融卡，是稍具通常社
    會歷練之一般人自應妥為保管該等物品，縱有特殊情況，致
    須將該等物品交付與己不具密切親誼之人時，亦必深入瞭解
    其用途及該人之信用，以防遭他人不當或違法使用。再者，
    存摺、金融卡及密碼等有關個人財產及身分之物品，如落於
    不明人士手中，易遭利用作為財產犯罪之人頭帳戶，供為詐
    欺人士收取款項之用，而現時社會上利用中獎誘惑、網路購
    物或拍賣、佯稱個資、信用遭人盜用、佯稱代為投資或假冒
    親友借貸等各式手段，以遂行詐欺取財目的之事，時有所聞
    ，詐欺不法份子為掩飾其不法行徑，避免查緝，經常利用他
    人金融機構帳戶以獲取犯罪所得之案件，亦層出不窮，此等
    訊息屢經報章雜誌、新聞媒體及政府宣導再三披露，故避免
    金融機構帳戶為不明人士利用，已為一般生活認知所應有之
    通常認識至明。查被告於本件犯行時之年齡為31歲，擔任釣
    蝦場工作之情，已據其自承在卷（見本院卷第106頁），可
    見其係具有一定社會經驗之人，應可預見將金融機構帳戶交
    付不明之他人使用，易遭詐欺不法份子作為詐取財物之犯罪
    工具，然被告竟不顧後果將系爭金融卡及密碼交付給他人使
    用，是其就提供該帳戶後，嗣經用以詐欺取財及洗錢之事實
    ，當屬容認發生而不違背其本意，應可認定。
三、刑法上所稱之幫助犯，係指以幫助之意思，對於正犯資以助
    力，而未參與實施犯罪之行為者而言。又行為人對於構成犯
    罪之事實，明知並有意使其發生者，為直接故意（確定故意
    ），行為人對於構成犯罪之事實，預見其發生而其發生並不
    違背其本意者，為間接故意（不確定故意），二者雖均為犯
    罪之責任條件，但其態樣並不相同，故刑法第13條第1 項、
    第2項分別予以規定，以示區別。凡認識犯罪事實，並希望
    其發生者為直接故意；僅有認識，無此希望，但其發生亦不
    違背其本意者，為間接故意（最高法院49年台上字第77號判
    決、88年度台上字第4021號判決意旨參照）。本件雖無證據
    足認被告有以自己參與犯罪之意思，參與詐欺如附表二所示
    被害人及洗錢之犯罪構成要件行為或構成要件以外之行為，
    而不得遽論以詐欺取財及一般洗錢罪之共同正犯，或認其有
    幫助之直接故意。惟其對於所交付系爭帳戶之金融卡及密碼
    等物，可能遭用為詐騙收取款項之工具等情，既有預見，詎
    仍提供該帳戶供他人使用，其雖未參與實施犯罪之行為，然
    對其所為可能對正犯構成犯罪資以助力之事實，顯已預見其
    發生而其發生並不違背其本意，即基於幫助詐欺取財及幫助
    洗錢之不確定犯意而提供金融機構帳戶，幫助詐欺集團成員
    遂行詐騙如附表二所示被害人匯款及取款，應可認為其行為
    係屬詐欺取財、一般洗錢罪構成要件以外之幫助行為。
四、綜上所述，被告將系爭帳戶資料交給詐欺不法份子作為詐欺
    及洗錢使用，係屬基於有所預見並提供助力之不確定故意為
    之甚明。本件事證明確，被告幫助詐欺取財及幫助一般洗錢
    犯行，堪以認定，應依法論科。
五、論罪：
  ㈠刑法上之幫助犯，係以幫助之意思，對於正犯資以助力，而
    未參與實施犯罪之行為者而言，如未參與實施犯罪構成要件
    之行為，而係出於幫助之意思提供助力，即屬幫助犯，而非
    共同正犯。被告僅提供系爭帳戶給詐欺不法份子使用，提供
    犯罪不法份子嗣後進行詐欺取財、一般洗錢行為的助力，並
    未參加各該犯罪的構成要件行為，亦無證據證明被告與該犯
    罪不法份子共謀犯罪，被告的行為僅可認為從事犯罪的幫助
    犯。
　㈡洗錢防制法所稱之「洗錢」行為，依第2條之規定係指：①意
    圖掩飾或隱匿特定犯罪所得來源，或使他人逃避刑事追訴，
    而移轉或變更特定犯罪所得。②掩飾或隱匿特定犯罪所得之
    本質、來源、去向、所在、所有權、處分權或其他權益者。
    ③收受、持有或使用他人之特定犯罪所得。同法第14條第1項
    設處罰規定：「有第2條各款所列洗錢行為者，處7年以下有
    期徒刑，併科新臺幣500萬元以下罰金」，俾防範犯罪行為
    人藉製造資金流動軌跡斷點之手段，截斷不法利得與犯罪間
    之聯結。誠如上述，金融帳戶乃個人理財工具，依我國現狀
    ，申設金融帳戶並無任何特殊限制，且可於不同之金融機構
    申請多數帳戶使用，被告見他人不以自己名義申請帳戶，反
    而收購或借用自己（或友人）之金融帳戶以供使用，並要求
    提供提款卡及告知密碼，被告主觀上應已認識該帳戶可能作
    為對方收受、提領特定犯罪所得使用，對方提領後會產生遮
    斷金流以逃避國家追訴、處罰之效果，被告仍基於幫助之犯
    意，而提供該帳戶之提款卡及密碼，以利洗錢實行，仍可成
    立一般洗錢罪之幫助犯。
　㈢核被告所為，係犯刑法第339 條第1 項詐欺取財罪、洗錢防
    制法第14條第1項之幫助犯，被告以提供3個金融帳戶的行為
    ，同時幫助犯罪人士向附表二的11位被害人進行詐欺取財及
    洗錢行為，係以一行為同時觸犯11個相同罪名之想像競合犯
    ，依刑法第55條前段規定，應分別僅論以1個幫助詐欺取財
    罪及幫助一般洗錢罪。被告以一個行為，同時幫助犯罪人士
    從事詐欺取財、一般洗錢犯行，為想像競合犯，應從一重論
    以幫助一般洗錢罪。又檢察官移送併辦部分（即附表二編號
    3-11部分）與起訴事實具有想像競合犯之裁判上一罪關係，
    為起訴效力所及，本院應併予審理。
　㈣被告以幫助之意思，參與詐欺取財罪、一般洗錢構成要件以
    外之行為，為幫助犯，爰依刑法第30條第2 項規定，按正犯
    之刑減輕之；又其坦承犯罪，應依洗錢防制法第16條第2項
    規定減輕其刑，並遞減之。
六、撤銷原審判決的理由：
　㈠原審審理後，認為被告上開犯行事證明確，予以論罪科刑，
    固非無見。然查，原審未及就判決宣示後之檢察官移送併辦
    即附表二編號4-11部分，加以審判，尚有未合。檢察官以此
    理由提起上訴，請求本院一併審酌，為有理由，應由本院予
    以撤銷改判。
  ㈡茲審酌被告任意提供帳戶之提款卡、密碼幫助他人詐欺取財
    、洗錢，助長他人犯罪，且使犯罪所得不法利益之流動過程
    趨於複雜化，掩飾帳戶之實際使用者，增加政府查緝困難，
    造成附表二所示被害人之財產損失，乃有不該，並審酌如附
    表二所示被害人受害之實際情形，自承○○畢業之教育程度，
    離婚，生育3名小孩，擔任○○○工作，月收00000元，須扶養2
    個小孩（另一個由生父監護），目前領有中低收入證明之家
    庭及生活狀況及其坦承全部犯罪，態度尚可，但未賠償被害
    人損害等一切情狀，量處如主文第2項所示之刑，並就罰金
    刑部分諭知易服勞役之折算標準；又被告既未賠償被害人之
    損害，自不宜緩告緩刑，併予指明。
　㈢被告於偵訊時自承「陳嘉宏」給伊一個帳戶一個月1萬元，但
    實際只給伊一半，伊拿到1萬多元等語（見偵二卷第32-33頁
    ），本件被告提供3個帳戶給「陳嘉宏」所獲取的報酬，原
    本為3萬元，但「陳嘉宏」只給一半，故被告收到的報酬為1
    5000元，被告所稱拿到1萬多元，具體金額應係15000元無誤
    ，此部分即是其犯罪所得，雖未扣案，仍應依刑法第38條之
    1第1項、第3項之規定宣告沒收，如全部或一部不能沒收或
    不宜執行沒收時，追徵其價額。
據上論結，應依刑事訴訟法第369條第1項前段、第364條、第299
條第1項前段，判決如主文。
本案經檢察官黃莉琄提起公訴，檢察官許嘉龍、蔡佩容移送併辦
，檢察官黃朝貴到庭執行職務。
中　　華　　民　　國　　111 　年　　9 　　月　　29　　日
                  刑事第六庭    審判長法  官　吳勇輝
                                      法  官　包梅真
                                      法　官　黃國永
以上正本證明與原本無異。
如不服本判決應於收受送達後20日內向本院提出上訴書狀，其未
敘述上訴理由者，並得於提起上訴後20日內向本院補提理由書（
均須按他造當事人之人數附繕本）「切勿逕送上級法院」。
                                      書記官　葉宥鈞 
中　　華　　民　　國　　111 　年　　9 　　月　　29　　日
附錄本案論罪科刑法條：
中華民國刑法第339條
意圖為自己或第三人不法之所有，以詐術使人將本人或第三人之
物交付者，處5年以下有期徒刑、拘役或科或併科50萬元以下罰
金。
以前項方法得財產上不法之利益或使第三人得之者，亦同。
前二項之未遂犯罰之。
洗錢防制法第14條
有第二條各款所列洗錢行為者，處7年以下有期徒刑，併科新臺
幣5百萬元以下罰金。
前項之未遂犯罰之。
前二項情形，不得科以超過其特定犯罪所定最重本刑之刑。

附表一
 編號 申辦人   金融機構名稱      帳號    備註 （一） 吳㛩蕙 臺灣中小企業銀行 00000000000 簡稱甲帳戶 （二） 吳㛩蕙 華南商業銀行 000000000000 簡稱乙帳戶 （三） 郭崇恩 兆豐國際商業銀行 00000000000 簡稱丙帳戶 
附表二
 編號 被害人   詐欺時間     （民國）     詐欺方法     匯款時間     （民國）  匯款金額  (新臺幣)   匯入帳戶 1 陳君誼  109年11月9日某時許起 透過通訊軟體LINE向陳君誼佯稱：可在阿洛財富網投資獲利云云。 109年11月10日起至109年11月13日止。  100,000元、100,000元、100,000元、100,000元（共計40萬元） 甲帳戶 2 袁詩迎   109年10月17日某時許起  透過通訊軟體LINE向袁詩迎佯稱：可在阿洛財富網投資獲利云云。  109年11月11日起至109年11月13日止。 500,000元、500,000元、500,000元、500,000元、500,000元(共計250萬元） 甲帳戶  3 徐月美（原審併案-南檢111年度偵字第279號移送併辦部分） 110年5月26日10時10分許起 假冒徐月美之兒子透過通訊軟體LINE向徐月美佯稱：急需借款云云。 110年5月26日12時24分許 15萬元 乙帳戶 4 李雅伶（本院併案-南檢111年度偵字第9105號移送併辦部分） 110年1月16日某時許起 透過通訊軟體LINE向李雅伶佯稱：可透過幣商之特殊軟體投資獲利云云。 110年2月5日22時57分 5,000元 丙帳戶 5 黃思婷（本院併案-南檢111年度偵字第9105號移送併辦部分） 109年11月29日某時許起 透過通訊軟體LINE向黃思婷佯稱：可在金匯財富APP投資獲利云云。 110年1月27日16時20分起陸續匯款 100,000元、400,000元、100,000元、95,000元、330,000元(共計102萬5,000元) 丙帳戶 6 陳玠勻（本院併案-南檢111年度偵字第9105號移送併辦部分） 110年1月12日某時許起 透過通訊軟體LINE向陳玠勻佯稱：可在洲際財富APP投資獲利云云。 110年1月28日0時29分起陸續匯款 720,000元、120,000元、160,000元、650,000元(共計165萬元） 丙帳戶 7 顏子靜（本院併案-南檢111年度偵字第9105號移送併辦部分）  110年1月中旬某日時許起 透過通訊軟體LINE向顏子靜佯稱：可在金匯財富APP投資獲利云云。 110年2月5日10時10分起陸續匯款 5,300元、50,000 元、50,000元、8,850元（共計11萬4,150元） 丙帳戶 8 簡君穎（本院併案-南檢111年度偵字第9105號移送併辦部分） 110年1月30日1時許起 透過通訊軟體LINE向簡君穎佯稱：可在芝商國際APP投資獲利云云。 110年1月31日0時9分起陸續匯款 2,000元、2,000元（共計4,000元） 丙帳戶 9 游雅婷（本院併案-南檢111年度偵字第9105號移送併辦部分） 109年11月中旬某日時許起 透過通訊軟體LINE向游雅婷佯稱：可在洲際財富APP投資獲利云云。 109年11月21日20時48分 20,000元 丙帳戶 10 黃依琪（本院併案-南檢111年度偵字第9105號移送併辦部分） 110年1月初某日時許起 透過通訊軟體LINE向黃依琪佯稱：可在洲際財富APP投資獲利云云。 110年1月31日0時34分 40,000元 丙帳戶 11 陳貞伃（本院併案-南檢111年度偵字第9105號移送併辦部分） 109年10月24日某時許起 透過通訊軟體LINE向陳貞伃佯稱：可在阿洛財富網投資獲利云云。 109年11月24日14時24分起陸續匯款 300,000元、 100,000元、 50,000元(共計45萬元） 丙帳戶